【裁判字號】    97,交聲,958
【裁判日期】    980429
【裁判案由】    違反道路交通管理處罰條例聲明異議
【裁判全文】
臺灣士林地方法院交通事件裁定         97年度交聲字第958號
    原處分機關  臺北市交通事件裁決所
    異  議  人
    即受處分人  彭台
上列異議人即受處分人因違反道路交通管理處罰條例案件，對於
臺北市交通事件裁決所中華民國97年8 月19日所為之北市裁罰字
第裁22-AEX009843號裁決書（原舉發單號：臺北市政府警察局北
市警交字第AEX009843 號），聲明異議，本院裁定如下：
    主  文
原處分關於駕車行經有燈光號誌管制之交岔路口闖紅燈部分撤銷
。
彭台汽車駕駛人，行經有燈光號誌管制之交岔路口紅燈右轉，
處罰鍰新臺幣陸佰元，並記違規點數點。
其餘異議駁回。
    理  由
一、按汽車駕駛人，行經有燈光號誌管制之交岔路口紅燈右轉行
    為者，處新臺幣（下同）600 元以上1,800 元以下罰鍰，並
    記違規點數3 點。次按汽車駕駛人，駕駛汽車有違反本條例
    之行為，經交通勤務警察或依法令執行交通稽查任務人員制
    止時，不聽制止或拒絕停車接受稽查而逃逸者，除按各該條
    規定處罰外，處3,000 元以上6,000 元以下罰鍰，並記違規
    點數1 點，道路交通管理處罰條例第53條第2 項、第60條第
    1 項及第63條第1 項第1 款、第3 款分別定有明文。而道路
    交通管理處罰條例第53條第1 項、第2 項，乃就不遵守紅燈
    號誌停車之違規車輛，對於交通所生衝擊程度，區別其處罰
    效果。詳言之，闖紅燈直行者，違規車輛因與橫向直行車輛
    有發生垂直交錯之較嚴重危險，故處罰效果較重；至闖紅燈
    右轉者，則因向右匯入異向車流，所生危險較輕微，故處罰
    效果較輕。依此立法意旨，在三岔路口未遵守紅燈號誌而闖
    越，無論是向右行駛或向前直行，倘僅生匯入車流之較輕微
    危險，不生垂直交錯之較嚴重危險，即應依道路交通管理處
    罰條例第53條第2 項處罰，不能依同條第1 項處罰。
二、原處分意旨略以：異議人即受處分人（下稱異議人）彭台
    所有車牌號碼BEU-766 號重型機車於民國（下同）97年7 月
    20日早上7 時35分許，行經臺北市○○區○○路363 巷口，
    在面對行車管制號誌為紅燈狀態下，未能遵守號誌警示仍逕
    予穿越路口，經執勤員警以指揮棒吹哨示意駕駛人停車受檢
    ，惟異議人未停車受檢反加速逃逸，經警製單舉發「一、駕
    車行經有燈光號誌管制之交岔路口闖紅燈。二、違反處罰條
    例之行為，拒絕停車接受稽查而逃逸。」之違規，依道路交
    通管理處罰條例第53條第1 項、第60條第1 項及第63條第1
    項第1 款、第3 款（原處分漏載第1 項第1 款、第3 款）之
    規定，裁處罰鍰共4800元，並記違規點數共4 點。
三、聲明異議意旨略以：舉發單上所述時間地點，本人正在家中
    睡覺，且無任何照片等證據可供證明，僅憑感官即逕行舉發
    ，令伊無法心服口服，爰依法聲明異議云云。
四、經查：
  (一)異議人彭台於前揭時間騎乘上開機車行經臺北市○○區○
    ○路363 巷口有燈光號誌管制之交岔路口時，闖紅燈右轉，
    經警以指揮棒並吹哨示意停車受檢，惟異議人拒絕停車接受
    稽查反加速逃逸，始遭警逕行舉發違規等情，有臺北市政府
    警察局北市警交字第AEX009843 號舉發違反道路交通管理事
    件通知單影本1 紙在卷可稽，且證人即當場舉發本件違規事
    實之員警連光富亦到庭結證稱：97年7 月20日上午7 點35分
    左右，伊在擔任巡邏勤務，路檢點就排在金湖路距363 巷口
    紅燈號誌50至60公尺之處，伊看到巷口紅燈時，有一名戴眼
    鏡及安全帽的中年男性騎乘一部銀色機車（BEU-766） 右轉
    過來，伊就鳴笛攔停，異議人距離伊不到50公尺，就逆向回
    金湖路行駛等情明確（見本院97年12月5 日訊問筆錄）。衡
    情證人連光富為臺北市政府警察局內湖分局大湖派出所之警
    員，僅係於依法執行路檢勤務時，適時發現異議人闖紅燈並
    拒絕停車接受稽查而逃逸之違規事實，立即舉發違規，其與
    異議人素不相識，復無怨隙，應無甘冒觸犯偽證之罪責，故
    意構詞誣陷異議人之必要，茍無其他積極證據可佐，已難認
    其有何濫行舉發違規之情形，故其所為之前揭證言，堪予採
    信。
  (二)異議人雖質以：本件交通違規事件之舉發，並無任何照片等
    證據可資為證云云。惟查汽車駕駛人有闖紅燈、不服指揮稽
    查而逃逸，當場不能或不宜攔截製單舉發者，得對汽車所有
    人逕行舉發處罰，道路交通管理處罰條例第7 條之2 第1 項
    第1 、4 款定有明文。且交通警員製單舉發違反道路交通管
    理處罰條例所列之違規事實，本質上為行政處分，係公務員
    基於職務上權力，依法就特定之具體事件所為具有公法上效
    果之單方行政行為，基於公務員為公法上行為具有公信力之
    原則，該行政處分當可被推定為真正，其據以依法處分之事
    實亦應認定為正確無誤。另依道路交通管理處罰條例科處行
    政罰事件，依據公法爭議之舉證責任分配法則，固應先由行
    政機關就其業已履踐相關正當法律程序，以及人民應受處罰
    之客觀違反法令行為，負證明之責，受處罰人就行政機關已
    為相當證明之前開事項，若主張欠缺主觀歸責條件或為其他
    抗辯，亦須就其所辯提出反證。惟行政機關對於前開應為舉
    證事項，並非不得以執行查察取締勤務人員，依據調查人證
    之程序，使就親歷事實提供不可替代之證明方法。受處罰人
    就該證人所述見聞經過之真實性倘有質疑，除依法定交互詢
    問程序加以檢驗外，亦不得僅因證人之個人身分、地位或與
    當事人之關係而謂其不得作證，或憑己意指為必須代以其他
    特定之證據方法，此在證人業已具結願依偽證罰則擔保證言
    可信之場合，尤屬當然。從而本件異議人既未就執勤員警之
    舉發有誤提出相關證據以供調查，本院復查無何證據足資證
    明證人連光富有捏造事實違法取締之情事，則執勤警員本其
    維護交通秩序、公眾安全職責所為之舉發，自應受到合法、
    正確之推定。
  (三)再者，參以證人連光富庭呈之舉發當日員警工作記錄簿影本
    ，其上記載「於上述時（7 月20日6 時-9時）執行巡邏勤務
    ，並於7 時35分在金湖路363 巷見一台重機車（BEU-766）
    銀色於該路口闖紅燈直行往康寧路三段方向，職立即鳴笛並
    使用指揮棒指示路邊停車，該車見狀立即轉頭逆向行駛往團
    管區方向逃逸，經線上值班查詢車號車籍符合後，依規定逕
    行告發。」等情，經本院核閱，與其到庭證述之內容相符，
    復有臺北市政府警察局內湖分局大湖派出所現場攔停圖在卷
    可稽，又異議人於本院審理時已自承：舉發當日伊並無將機
    車借給他人使用等語，益徵證人連光富於舉發當時應無誤認
    之可能，足見異議人所辯上情應係事後卸責之詞，尚不足採
    。
五、綜上所述，本件異議人確有前揭駕車行經燈光號誌管制之交
    岔路口闖紅燈右轉及拒絕停車接受稽查而逃逸之違規事實，
    其事證已臻明確，洵堪認定。從而本件異議人係違反道路交
    通管理處罰條例第53條第2 項及第60條第1 項之規定，已如
    前述，原處分機關依據舉發機關之舉發，誤引道路交通管理
    處罰條例第53條第1 項及第63條第1 項第3 款規定為裁罰，
    尚有未合。異議人聲明異議，所為指摘固無理由，惟原處分
    既有上開可議之處，即屬無可維持，本院自應將原處分撤銷
    ，並另依道路交通管理處罰條例第53條第2 項、第63條第1
    項第3 款及違反道路交通管理事件統一裁罰基準表，裁處異
    議人罰鍰600 元，並記違規點數3 點，以資適法。至異議人
    闖紅燈右轉違規後拒絕停車接受稽查而逃逸部分，原處分機
    關依道路交通管理處罰條例第60條第1 項及第63條第1 項第
    1 款（原處分漏載第1 項第1 款）之規定，裁處異議人罰鍰
    3000元，並記違規點數1 點，核無不當，其此部分之異議為
    無理由，應予駁回。
據上論斷，應依道路交通案件處理辦法第19條、第20條前段，裁
定如主文。
中    華    民    國    98    年    4     月    29    日
                  交通法庭法  官  李育仁
以上正本證明與原本無異。
如不服本裁定應於送達後5 日內向本院提出抗告狀。
                          書記官  張茹茵
中    華    民    國    98    年    4     月    29    日


司法院資訊處製作；財團法人民間司法改革基金會備份。
